臺灣桃園地方法院民事判決　　　　　　 110年度原訴字第24號
原　　　告　徐承浤（原名徐豪志）



被　　　告　陳御哲

上列當事人間請求返還價金等事件，本院於民國110 年10月18日
辯論終結，判決如下：
    主  文
被告應給付原告新臺幣壹拾伍萬參仟壹佰零伍元，及自民國一一
○年七月七日起至清償日止，按週年利率百分之五計算之利息。
原告其餘之訴駁回。
訴訟費用由被告負擔四分之一，餘由原告負擔。
本判決第一項得假執行。但被告如以新臺幣壹拾伍萬參仟壹佰零
伍元為原告預供擔保，得免為假執行。
    事實及理由
一、原告主張：
（一）被告於民國109 年8 月19日向原告購買車號000-0000（原
      車號：000-0000）、BMW 廠牌之自用小客車一輛（下稱系
      爭車輛），並簽訂買賣合約（下稱系爭契約），約定買賣
      價金為新臺幣（下同）190 萬元，車輛已於同年月31日過
      戶完畢，然被告尚有尾款10萬元，以及保險、稅金和過戶
      等相關規費（下稱系爭規費）11萬6465元未為給付（原告
      就系爭規費僅請求10萬元）。又兩造另有約定，由原告為
      被告改裝系爭車輛，並由被告支付所需費用，然原告改裝
      完成後，被告卻拒絕給付45萬元之改裝費用（下稱系爭改
      裝費用）。綜上，因被告違反系爭契約之約定，原告自得
      解除系爭契約，並請求被告返還系爭車輛，另請求被告給
      付系爭改裝費用45萬元。退步言之，縱認原告不能解除系
      爭契約，原告仍得依系爭契約及民法買賣之法律關係，請
      求被告給付尾款10萬元、系爭規費10萬元以及系爭改裝費
      用45萬元，共65萬元等語。
（二）並先位聲明：請求判命被告給付系爭車輛，並將該車所有
      權過戶予原告，且給付原告45萬元，及自109 年8 月31日
      起至清償日止，按週年利率百分之五計算利息。備位聲明
      ：請求判命被告給付原告65萬元，及自109 年8 月31日起
      至清償日止，按週年利率百分之五計算利息；願供擔保請
      准宣告假執行。
二、被告則以：原告提出之系爭契約已載明現況交車，並無改裝
    車輛費用之相關記載，而尾款被告業已付清，又系爭規費亦
    無約定應由被告負擔，故原告主張均無理由等語，資為抗辯
    。並聲明：原告之訴駁回；如受不利判決，願供擔保請准宣
    告免為假執行。
三、查被告向原告購買系爭車輛，兩造並於109 年8 月19日簽訂
    系爭契約，約定買賣價金為190 萬元，簽約當天被告支付10
    萬元，另170 萬元車款已由貸款銀行匯予原告，該車並於同
    年月31日過戶登記予被告等情，業據兩造陳述在卷（詳本院
    卷第79、80、175 、176 頁），核與系爭契約及系爭車輛車
    籍、車主查詢資料記載之內容相符（詳本院卷第11、37 -47
    頁），堪信上開情節為真實無虛。惟原告是否得解除系爭契
    約及被告是否應給付系爭車輛之改裝費用、尾款暨系爭規費
    等情，既為被告否認並以前詞置辯，則本件爭點厥為：
    ㈠原告得否解除系爭契約，並請求被告返還系爭車輛？㈡被
    告是否應給付原告系爭改裝費用45萬元？㈢若不能解除系爭
    契約，被告是否應給付10萬元尾款？㈣若不能解除系爭契約
    ，被告是否應給付系爭規費10萬元？
四、按當事人主張有利於己之事實者，就其事實有舉證之責任，
    民事訴訟法第277 條前段定有明文。是主張權利存在或變態
    事實之人，就權利發生事實或變態事實負舉證責任，主張權
    利不存在之人，應就權利障礙、權利消滅、權利排除等事實
    負舉證責任。又原告對於自己主張之事實已盡證明之責後，
    被告對其抗辯之事實，並無確實證明方法或僅以空言爭執者
    ，當然可認定其抗辯之事實非真正，而應為被告不利益之裁
    判（最高法院18年度上字第1679、2855號、28年度上字第19
    20判決意旨參照）。是原告對於其所主張之事實，固有舉證
    之責，惟俟原告舉證後，被告若否認自應反證原告所述非真
    ，尚不能僅憑主觀臆測任意為之。
（一）原告得否解除系爭契約，並請求被告返還系爭車輛？
    1.按契約當事人之一方遲延給付者，他方當事人得定相當期
      限催告其履行，如於期限內不履行時，得解除其契約，民
      法第254 條固定有明文。
    2.惟查，原告未能舉證曾向被告催告應給付價金，若不履行
      上揭義務將解除系爭契約，並取回系爭車輛之證明，且原
      告亦無主張尚有其他得解除系爭契約之事由，而系爭契約
      復無解除契約之約定，自難認原告得解除系爭契約，並請
      求返還系爭車輛。故原告此部分請求，核屬無據。
（二）被告是否應給付原告系爭改裝費用45萬元？
      經查，系爭契約於109 年8 月19日簽立，為兩造所不爭，
      並有系爭契約存卷可稽（詳本院卷第11頁）。然原告提出
      之改裝費用估價單及兩造就此所為之對話截圖，則分別係
      109 年8 月13日及同年月18日所為（詳本院卷第183 、13
      頁），俱早於系爭契約簽立之時點，可見兩造就系爭改裝
      費用之約定係在簽約之前。復佐以系爭契約並無原告應為
      被告改裝系爭車輛之相關約定，及系爭契約第五條已載明
      現況交車等語（詳本院卷第11頁），自難認系爭改裝費用
      應由被告負擔。再依原告所提之估價單可知，改裝費用高
      達45萬元（詳本院卷第183 頁），若該筆費用確應由被告
      負擔，衡情兩造於簽立系爭契約時，不可能無任何書面之
      記錄，然原告就此僅能提出前揭資料為據，本院自難為其
      有利之認定。故原告此部分主張，亦無理由。
（三）被告是否應給付10萬元尾款？
    1.按買受人對於出賣人，有交付約定價金及受領標的物之義
      務，民法第 367 條定有明文。
    2.經查，系爭契約約定買賣價金為190 萬元，並約定餘款為
      10萬元等語（詳本院卷第11頁），依前揭規定買受人即被
      告自有交付買賣價金予出賣人即原告之義務。惟被告僅空
      言抗辯：已將10萬元尾款以現金交付予原告云云（詳本院
      卷第176 頁），惟此既經原告否認（詳本院卷第178 頁）
      ，而被告復未能提出提款紀錄或其他證據以實其說，殊難
      認被告前揭抗辯為可採。故原告請求被告給付10萬元尾款
      ，核屬有據。
（四）被告是否應給付原告系爭規費10萬元？
    1.按買賣費用之負擔，除法律另有規定或契約另有訂定或另
      有習慣外，應由當事人雙方平均負擔，民法第378 條第1
      款定有明文。
    2.經查，原告主張透過訴外人五太汽車代辦系爭車輛之過戶
      ，並代墊過戶費，另為被告代墊保險費等情，業據其提出
      五太汽車客戶交車明細、華南產物汽車要保書、第一產物
      保險股份有限公司繳費收據、系爭車輛號牌網路選號繳款
      證明單、交通部公路總局收據、系爭車輛使用牌照稅使用
      證明書等件附卷可稽（詳本院卷第139 、145 、187- 207
      、211-213 頁）。惟經本院核算原告提出之前揭資料可知
      ，五太汽車之代辦過戶費為3 萬741 元（包含牌照稅、燃
      料費、車輛檢驗費、選牌費、規費、手續費、銀行設定費
      等）、華南產物之汽車保險費為7 萬3603元、第一產物之
      強制汽車責任保險費為1866元，共10萬6210元，而被告亦
      不爭執原告有支出上開費用，自堪認原告確有支付10萬62
      10元。
    3.又系爭契約第十條固有牌照稅、燃料費、過戶手續費、保
      險費，應由何方負擔之欄位，然系爭契約該條欄位均屬空
      白（詳本院卷第11頁），足見兩造並未約定上開費用應由
      買方或賣方負擔，徵之前揭法條規定，自應由兩造平均負
      擔。
    4.據此，系爭規費共10萬6210元，經兩造平均分擔，原告可
      請求被告給付系爭規費為5 萬3105元（計算式：10萬6210
      元÷2 ），逾此部分則屬無據。
五、末按給付無確定期限者，債務人於債權人得請求給付時，經
    其催告而未為給付，自受催告時起，負遲延責任；其經債權
    人起訴而送達訴狀，或依督促程序送達支付命令，或為其他
    相類之行為者，與催告有同一之效力；遲延之債務，以支付
    金錢為標的者，債權人得請求依法定利率計算之遲延利息；
    應付利息之債務，其利率未經約定，亦無法律可據者，週年
    利率為5 ％，民法第229 條第2 項、第233 條第1 項前段、
    第203 條分別定有明文。本件原告請求被告給付系爭車輛買
    賣尾款和系爭規費，並未約定確定期限、亦未另約定利率，
    是原告依上開規定請求自被告收受起訴狀繕本翌日即110 年
    7 月7 日起（見本院卷第59頁）至清償日止，按週年利率5
    ％計算之利息，即屬有據。逾此範圍之請求，則無理由。
六、綜上所述，原告先位請求解除系爭契約，並請求被告返還系
    爭車輛，及請求被告給付45萬元改裝費用，為無理由，應予
    駁回。另原告備位請求被告給付尾款10萬元及系爭規費5 萬
    3105元，共15萬3105元，暨自110 年7 月7 日起至清償日止
    ，按週年利率5 ％計算之利息，為有理由，應予准許。逾此
    範圍之請求，則無理由，應予駁回。又本院判令被告給付金
    額未逾50萬元，爰依民事訴訟法第389 條第1 項第5 款依職
    權宣告假執行，原告所為供擔保宣告假執行之聲請，僅為促
    請法院職權發動之性質，無庸另為准駁之諭知。被告陳明願
    供擔保請准宣告免為假執行，經核並無不合，爰酌定相當擔
    保金額准許之。至原告敗訴部分，其假執行之聲請因訴遭駁
    回而失所附麗，應併駁回之。
七、本件事證已臻明確，兩造之其餘攻擊、防禦方法及所提證據
    ，於判決結果不生影響，爰不一一論列，併此敘明。
八、訴訟費用負擔依據：民事訴訟法第79條。
中    華    民    國   110    年    11    月    10    日
                  民事第三庭  法  官  吳為平
以上正本係照原本作成。
如對本判決上訴，須於判決送達後 20 日內向本院提出上訴狀。
如委任律師提起上訴者，應一併繳納上訴審裁判費。
                              書記官  邱淑利
中    華    民    國   110    年    11    月    11    日